臺灣高等法院民事裁定　　　　　　　　　99年度抗字第1831號
抗　告　人　陳許淑讓
上列抗告人因與相對人蔡張紅玉、歐陽建安、蔡彩貞、莊何雪間
聲明異議事件，對於中華民國99年10月29日臺灣板橋地方法院99
年度執事聲字第354 號裁定提起抗告，本院裁定如下：
    主  文
抗告駁回。
抗告程序費用由抗告人負擔。
    理  由
一、抗告意旨略以：抗告人持原法院93年度裁全字第8063號假處
    分裁定為執行名義，聲請就坐落新北市○○區○○段1748地
    號土地（下稱系爭土地）上，未登記建物查封建號9322號，
    門牌號碼新北市○○區○○街臨151 號之未辦保存登記建物
    ，為假處分查封登記，經原法院執行處於民國（下同）94年
    2 月4 日以94年度執全日字第813 號執行事件，囑託新北市
    三重地政事務所辦畢假處分查封登記在案。詎系爭土地所有
    權人黃月昭、余阿坤、李青木、林植堅本應受上開假處分裁
    定拘束，不得處分系爭建物，竟擅自於99年3 月1 日，私自
    雇工強行拆除系爭建物，余阿坤嗣後更具狀聲請原法院塗銷
    系爭建物之假處分查封登記，顯係圖謀不軌，權利濫用，藉
    以達到拆除系爭建物之目的。因余阿坤並非本件假處分事件
    之當事人，無權聲請原法院塗銷系爭建物之假處分查封登記
    ，且系爭土地與建物之糾紛尚在涉訟中，為保障抗告人之權
    益，避免日後系爭建物回復原狀後有不能強制執行之虞，亦
    應保留上開假處分查封登記，待相關訴訟終結再依法裁判。
    抗告人因而向原法院執行處聲明異議，請求駁回余阿坤之聲
    請，詎原法院承辦司法事務官竟駁回抗告人之請求，並囑託
    地政機關塗銷系爭建物之查封登記，抗告人不服，向原法院
    提出異議，原法院竟裁定駁回抗告人之異議，顯有違誤，爰
    提起抗告，請廢棄原裁定等語。
二、按查封係執行法院剝奪債務人對於特定財產之處分權，將之
    拘束於國家支配之下，以阻止債務人為有害於債權人換價及
    滿足其債權之執行行為。債務人於查封後，即不得對於查封
    物為移轉、設定負擔、或其他有礙執行效果之行為。是不動
    產經查封後，即生禁止債務人就該不動產為自由處分，或其
    他有礙執行效果行為之效力。而所謂自由處分，或其他有礙
    執行效果之行為，並非僅指法律行為而言，事實上之處分或
    其他有礙執行效果之行為，亦包括在內。次按保全性質之假
    處分，係藉禁止債務人對假處分標的物實施處分，以保全本
    案訴訟裁判對標的物之執行為目的。若債務人就標的物為法
    律上處分，或予毀損或使其滅失，均足致債權人於本案訴訟
    終結後無法對標的物為執行，故法律上之處分、物之毀損及
    使其滅失，均為假處分裁定所禁止之範圍。申言之，假處分
    之效力，係在禁止債務人對假處分標的物為讓與、設定抵押
    、出租或其他一切法律上及事實上之處分。倘假處分之標的
    物業已滅失，於裁定准予假處分前，應認不能為強制執行，
    無施以假處分保全之必要，其假處分之聲請不應准許（最高
    法院86年度臺抗字第301 號判決同此認定）。同理，於准許
    假處分並實施執行後，若因故發生標的物滅失之情形，自亦
    應解為無繼續施以假處分保全之必要，此際，執行法院即得
    依職權或依聲請將原囑託辦理之假處分查封登記，予以塗銷
    。
三、經查，系爭土地於99年4 月21日原法院司法事務官履勘現場
    時，係供停車場使用，其上已無任何建物，抗告人與相對人
    在場就此並無反對表示，經記明執行筆錄在案，此經本院調
    取原法院94年度執全字第813 號執行卷宗核閱明確，足見系
    爭建物確已滅失，本件假處分執行程序就系爭建物所為之查
    封登記，已失所附麗，則依前項說明，並為兼顧維護土地資
    料登記之正確性，原法院自得囑託地政機關塗銷系爭建物之
    查封登記。至於系爭建物究因何故遭土地所有人拆除，事涉
    抗告人或相對人與該所有人間之實體法律關係爭執，執行法
    院本無審究權限，亦與系爭建物之假處分查封登記應否塗銷
    無關。而假處分裁定之效力，僅及於裁定所載之當事人或其
    繼受人，觀諸原法院93年度裁全字第8063號裁定，僅列本件
    兩造為當事人，效力自不及於系爭土地所有權人。是系爭土
    地所有權人擅自拆除系爭建物，自難認係違反本件假處分之
    行為，縱令涉有不法情事，亦屬抗告人得否另行訴請賠償之
    問題，與本件應否塗銷查封登記，要屬二事。此外，原法院
    囑託塗銷系爭建物查封登記之原因，乃係假處分標的物之滅
    失，縱使未據訴外人余阿坤未聲請，亦非不得依職權為之。
    是原法院以系爭建物業已滅失為由，囑託臺北縣三重地政事
    務所塗銷系爭建物之假處分查封登記，於法並非無據。抗告
    人就此聲明異議，原法院司法事務官予以駁回，並無不合。
    抗告人對司法事務官之駁回處分，提出異議，原法院再予裁
    定駁回，經核亦無違誤。抗告人以前詞指摘原裁定不當，求
    予廢棄改判，並無理由，爰依民事訴訟法第495條之1 第1項
    、第449條第1項、第95條、第78條，裁定如主文。
中    華    民    國   100    年    2    月    25     日
                    民事第十九庭
                        審判長法  官  魏麗娟
                              法  官  吳麗惠
                              法  官  黃明發
正本係照原本作成。
本裁定除以適用法規顯有錯誤為理由外，不得再抗告。如提起再
抗告，應於收受後10日內委任律師為代理人向本院提出再抗告狀
。並繳納再抗告費新台幣１千元。
中    華    民    國   100    年    3     月    1     日
                              書記官   顧哲瑜